【裁判字號】    95,抗,119
【裁判日期】    950725
【裁判案由】    
【裁判全文】
臺灣高等法院臺南分院民事裁定  95年度抗字第119號
抗  告  人
即  原  告  乙○○
相  對  人
即  被  告  臺灣土地銀行股份有限公司
法定代理人  丁○○
相  對  人
即  被  告  遠東國際商業銀行股份有限公司
法定代理人  丙○○
相  對  人
即  被  告  甲○○
上列抗告人因與相對人間第三人異議之訴事件，對於中華民國95
年3月10日臺灣臺南地方法院所為裁定（94年度訴字第1614號）
提起抗告，本院裁定如下：
    主  文
原裁定廢棄，發回臺灣臺南地方法院。
    理  由
一、抗告人於原審起訴請求：確認相對人甲○○就原法院民國（
    下同）93年度執字第20033號強制執行事件中之執行標的物
    （即拍賣公告建物標示表內所列：建號20651號，坐落臺南
    市○區○○○段1383之2地號土地上，門牌號碼：臺南市○
    區○○街142號房屋後未保存登記建物之1層樓部分，面積約
    30平方公尺，下稱系爭建物）之所有權關係不存在，並請求
    原法院93年度執字第20033號強制執行事件就上開不動產之
    執行程序應予撤銷等語。
二、抗告意旨略以：系爭建物乃是抗告人在多年前經相對人甲○
    ○之同意，於占有管理該房屋時，為自己營業使用之需要，
    另外自行出資興建，現仍由抗告人作為倉庫以堆置貨物使用
    中，此並有相對人甲○○簽具予抗告人之「房屋使用證明書
    」可證。該增建部分之建物具有獨立之對外出入口，為具有
    構造上及使用上獨立性之建物，惟因未辦理保存登記，依法
    不得轉讓其所有權，是其法律上之所有權屬於原始出資興建
    之抗告人所有，而非為相對人甲○○之財產。詎原法院查封
    拍賣相對人甲○○所有之財產時，竟將抗告人所有之系爭增
    建建物一併誤為執行查封在內且將定期拍賣，此顯損害抗告
    人之權益，抗告人自有依法主張確認其所有權非為相對人甲
    ○○所有之必要，並要求撤銷該不法之執行程序。為此，抗
    告人爰依法提出異議之訴，以資救濟。惟原審法院竟以抗告
    人前有就此項法律關係對相對人等提起同一訴訟為由，謂與
    民事訴訟法第253條之規定違背而於法不合云云，實有損抗
    告人之合法權益。蓋該原審法院所謂之前訴訟，早由抗告人
    於95年1月19日具狀撤回起訴，是本件乃為後訴訟，自無訴
    訟繫屬中一事不再理之不合法情形，原審法院即應就後訴訟
    為實體之審理程序，而不得逕以裁定駁回之。是原審法院未
    為調查審認，即誤認抗告人提起本件異議之訴為不合法予以
    駁回，實有欠當。為此，提起抗告，請求將原裁定廢棄等語
    。
三、按訴經撤回者，視同未起訴；民事訴訟法第263條第1項定有
    明文。經查，抗告人雖曾於94年8月8日對於相對人等提起同
    一訴訟（即94年度訴字第928號），惟經原法院定於95年4月
    26日行言詞辯論，兩造經合法通知，抗告人及相對人甲○○
    未到場，相對人臺灣土地銀行股份有限公司及遠東國際商業
    銀行股份有限公司雖到場，然拒絕辯論，而視為合意停止訴
    訟程序。嗣經原法院依職權續行訴訟，再定於95年5月17 日
    行言詞辯論，兩造受合法通知，無正當理由仍未到場，依民
    事訴訟法第191條規定視為撤回其訴，經本院調閱原法院94
    年度訴字第928號案卷，核閱屬實，並有民事報到單、筆錄
    及原法院95年5月19日南院慧民辛94年度訴字第928號函在卷
    可稽（見原法院94年度訴字第928號卷第146至149頁及第159
    至162頁），依前開民事訴訟法第263條第1項之規定，該訴
    視同未起訴，故抗告人對相對人等重新提起第三人異議之訴
    ，並無違反一事不再理之原則。抗告意旨指摘原裁定以抗告
    人違反一事不再理原則，駁回抗告人之起訴而有不當之處，
    求為廢棄原裁定，非無理由，自應由本院將原裁定予以廢棄
    ，發回原審法院再行審酌，另為妥適之處置。
四、據上論結，本件抗告為有理由，依民事訴訟法第492條前段
    ，裁定如主文。
中    華    民    國    95    年    7    月     25    日
                  民事第四庭  審判長法  官  王惠一
                                    法  官  林永茂
                                    法  官  王浦傑
上為正本係照原本作成。
不得再抗告。
中    華    民    國    95    年    7    月     26    日
                                    書記官  廖英琇
                                               K


司法院資訊處製作；財團法人民間司法改革基金會備份。
